臺灣基隆地方法院民事裁定  
110年度消債清字第7號
聲  請  人
即  債務人  余學韜  

代  理  人  李偉誌律師(法扶律師
上列聲請人因消費者債務清理條例聲請清算事件，本院裁定如下
：
    主  文
債務人余學韜自民國110年3月12日下午5時起開始清算程序。
命司法事務官進行本件清算程序。
    理  由
一、按為使負債務之消費者得依消費者債務清理條例（下稱債務
    清理條例）所定程序清理債務，以調整其與債權人及其他利
    害關係人之權利義務關係，保障債權人之公平受償，謀求消
    費者經濟生活之更生及社會經濟之健全發展，特制定債務清
    理條例（參見債務清理條例第1條）。次按債務人不能清償
    債務或有不能清償之虞者，得依債務清理條例所定更生或清
    算程序，清理其債務；債務人於法院裁定開始更生程序或許
    可和解或宣告破產前，得向法院聲請清算；債務人對於金融
    機構負債務者，在聲請更生或清算前，應向最大債權金融機
    構請求協商債務清償方案，或向其住、居所地之法院或鄉、
    鎮、市、區調解委員會聲請債務清理之調解。債務清理條例
    第3條、第80條前段、第151條第1項定有明文。而依債務清
    理條例第2條第1項、第2項規定，債務清理條例所稱消費者
    ，指5年內未從事營業活動或從事營業額平均每月新臺幣（
    下同）20萬元以下之小規模營業活動之自然人。因此，5年
    內未從事營業活動或從事營業額平均每月20萬元以下之小規
    模營業活動之自然人，倘有不能清償債務或有不能清償債務
    之虞，且客觀上並無濫用更生或清算程序之情事者，自應使
    其藉由債務清理條例所定程序清理債務。第按法院開始清算
    程序之裁定，應載明其年、月、日、時，並即時發生效力；
    法院裁定開始清算程序後，得命司法事務官進行清算程序。
    債務清理條例第83條第1項、第16條第1項前段亦有明定。
二、聲請意旨略以：聲請人即債務人積欠之債務本息達97萬3,00
    9元，而聲請人每月僅有領取國民年金4,977元之收入，實有
    不能清償債務之情形，於債務清理條例施行後，向本院聲請
    債務清理之調解而未能成立，且未經法院裁定更生或宣告破
    產，為此依法聲請清算等語。
三、聲請人主張其有不能清償債務之情事，於110年1月25日具狀
    向本院聲請調解，經本院以110年度司消債調字第15號調解
    事件受理，本院司法事務官於110年2月22日調解程序中調解
    不成立，聲請人並於調解不成立後當庭聲請清算等情，有消
    費者債務清理法院前置調解聲請狀、調查筆錄、調解不成立
    證明書在卷可參（見消債聲請卷第13頁至第44頁、第75頁、
    第77頁），本院自應綜合聲請人目前全部收支及財產狀況，
    評估其是否已達不能維持符合人性尊嚴之最低生活條件，而
    有「不能清償債務或有不能清償之虞」之情形。經查：
  ㈠聲請人陳報其每月僅取國民年金4,977元，業據其提出與所述
    汐止龍安郵局存摺內頁影本可證；而經本院核對聲請人所提
    出財政部北區國稅局107、108年度綜合所得稅各類所得資料
    清單明細，均無收入，而其名下所有門牌號碼基隆市○○區○○
    ○路00號房屋(權利範圍：全部)及七堵區台五線段161地號土
    地(權利範圍：223/100000)，依稅務電子閘門所得調件明細
    表所載，財產總額僅1萬8,190元，準此，聲請人現今已無足
    可抵充前揭債務之財產，堪可認定。
  ㈡考量聲請人42年11月生，已67歲已逾勞基法規定強制退休年
    齡，縱其仍有工作能力，惟欲尋找一穩定之收入來源之工作
    亦顯有困難；若參酌衛生福利部公告之110年度台灣省每人
    每月最低生活費為1萬3,288元，聲請人現行已入不敷出，更
    遑論用以清償上開債務，聲請人不能清償債務等情節應為屬
    實，如不調整其與債權人間之權利義務關係，極易衍生社會
    問題，難以維持安定之社會經濟秩序，有違本條例之立法目
    的，故應給予其清算之機會。
四、綜上所述，本件債務人僅係一般消費者，且有不能清償債務
    之情事，復未經法院裁定開始更生程序或宣告破產，亦查無
    本條例第6條第3項、第8條所定駁回清算聲請之事由存在，
    債務人聲請清算，自屬有據，應予准許，並命司法事務官進
    行本件清算程序，爰裁定如主文。
中　　華　　民　　國　　110 　年　　3 　　月　　12　　日
                  民事庭法　 官　林淑鳳
以上正本係照原本作成。
本件裁定不得抗告。
中　　華　　民　　國　　110 　年　　3 　　月　　12　　日
                       書 記 官　陳櫻姿